最高法院刑事判決　　　　　　　　　　　　　　　八十八年度台上字第四一○一號
　　上　訴　人　乙○○　男
　　被　　　告　甲○○　女
右上訴人因自訴被告詐欺案件，不服台灣高等法院中華民國八十六年六月二十日第二
審判決（八十六年度上易字第三六二三號，自訴案號：台灣台北地方法院八十六年度
自字第三三三號），提起上訴，本院判決如左：
    主  文
原判決撤銷，發回台灣高等法院。
    理  由
按自訴狀並不以記載被告所犯法條為必要，法院於不妨害自訴事實同一性之範圍內，
得自由認定事實，適用法律，不受自訴狀所記載罪名之拘束，亦不能僅就自訴狀記載
之罪名審理。所謂自訴事實同一性之範圍，則包括實質上一罪及裁判上一罪之全部犯
罪事實。本件上訴人乙○○對被告甲○○提起自訴，其自訴狀就被告所犯法條，雖僅
引用刑法第三百三十九條之詐欺罪名，然其事實記載被告自民國八十三年十二月起意
圖為自己不法之所有，未經萬通事務機器有限公司（下稱萬通公司）負責人姚國衡之
授權，佯稱萬通公司急需貨物出口押匯現金，陸續向上訴人借款新台幣三百萬四千四
百四十元，並施用詐術騙稱姚國衡業務繁忙，要上訴人勿打擾，使上訴人陷於錯誤而
陸續交付現金，被告則交付萬通公司為發票人之支票，作為將來還款之工具；詎該等
支票於八十四年五月間全數退票，經查證被告並未經姚國衡授權調借現金，且意圖供
行使之用，偽造大雄電機有限公司（下稱大雄公司）及林瓊寶印章，加蓋於萬通公司
所有（付款人為）交通銀行南京東路分行之支票上，佯稱係客票，及偽造萬通公司為
發票人之支票，而向上訴人詐借款項，上訴人不疑有他，而借予款項等情。如果上訴
人所訴無訛，則被告應成立偽造有價證券及詐欺二罪，該二罪間不無牽連犯之裁判上
一罪關係，法院審理之範圍，自不受上訴人主張之詐欺罪名所拘束；又偽造有價證券
罪既得上訴於第三審法院，依審判不可分之原則，與之具有裁判上一罪關係之詐欺罪
自亦得上訴於第三審法院。故本件非屬刑事訴訟法第三百七十六條各款所列之案件，
上訴人之上訴，自屬合法，合先敘明。
本件原判決以：上訴人自訴指被告有如上開自訴狀記載之犯罪事實，而認被告涉犯詐
欺罪嫌；但經查被告於八十四年八、九月間將萬通公司所有之以交通銀行南京東路分
行、中國農民銀行及台灣中小企業銀行大安分行為付款人之支票，偽以大雄公司或陳
露華、王蓉一、徐仁俊等人之名義簽發，持向林春美等人詐騙現金等情，已經台灣台
北地方法院（下稱台北地院）於八十五年十二月十六日以八十五年度訴字第一○○三
號判決，依刑法第五十六條、第二百零一條第一項、第三百三十六條第二項、第五十
五條等規定，論以連續意圖供行使之用而偽造有價證券罪，科處有期徒刑一年八月、
緩刑四年確定在案，其犯罪事實，與本件被告被訴詐欺之部分犯罪事實（偽造大雄公
司之支票持向上訴人詐借現金），有連續犯之關係，則本件全部犯罪事實，與上開確
定判決所認定犯罪事實即有連續犯之裁判上一罪關係，為該確定判決效力所及。因而
維持第一審依刑事訴訟法第三百零二條第一款諭知本件免訴之判決，駁回上訴人在原
審之上訴。固非毫無見地。
惟按判決書應分別記載裁判之主文與理由，且主文之宣示與理由之說明，必須互相適
合，方始合法，否則即有判決不載理由或理由矛盾之違法。此觀刑事訴訟法第三百零
八條前段及第三百七十九條第十四款規定自明。又刑法上之連續犯，必須基於一概括
犯意，連續數行為而犯同一之罪名，始能成立；所謂出於概括之犯意，必須其多次犯
罪行為，自始均在一個預定犯罪計畫以內，出於主觀上始終同一犯意之進行，若中途
另有新犯意發生，縱所犯為同一罪名，究非連續其初發之意思，即不成立連續犯。本
件原判決認定上訴人自訴之被告上開犯罪，為台北地院八十五年度訴字第一○○三號
被告偽造有價證券案件確定之科刑判決效力所及，無非以本件部分犯罪事實，與該確
定判決所認定之部分犯罪事實，有連續犯關係為論據，然該二部分犯罪，是否出於被
告同一個預定犯罪計畫以內﹖是否自始基於一個概括之犯意﹖其各與前案及本件之其
他犯罪事實究屬何種法律關係﹖有無裁判上不可分關係﹖俱與認定該二部分犯罪是否
成立連續犯及本件與前案是否同一案件，至有關係，自應予以釐清，並於判決理由內
為必要之說明。乃原審竟未詳予調查及於判決理由內為必要而充分之說明，自有查證
未盡及理由欠備之違法。上訴意旨執此指摘原判決不當，非無理由，應認原判決有撤
銷發回更審之原因。
據上論結，應依刑事訴訟法第三百九十七條、第四百零一條，判決如主文。
中      華      民      國    八十八    年      七      月    二十九    日
                              最高法院刑事第九庭
                                  審判長法官  曾  有  田
                                        法官  陳  宗  鎮
                                        法官  魏  新  和
                                        法官  孫  增  同
                                        法官  張  淳  淙
      右正本證明與原本無異
                                              書  記  官
中      華      民      國    八十八    年      八      月      五      日
                                                                        Ｔ
